【裁判字號】    95,交聲,570
【裁判日期】    950801
【裁判案由】    聲明異議
【裁判全文】
臺灣臺中地方法院交通事件裁定         95年度交聲字第570號
原處分機關  交通部公路總局臺中區監理所
異  議  人
即受處分人  甲○○
上列受處分人即異議人因違反道路交通管理處罰條例案件，對於
交通部公路總局臺中區監理所中華民國九十五年六月十四日違反
道路交通管理事件裁決書所為之處分（原處分案號：中監違字第
裁六０－ＺＣＡ一０三七四二號），聲明異議，本院裁定如下：
    主  文
異議駁回。
    理  由
一、按「汽車行駛於高速公路或設站管制之道路，而不遵守管制
    之規定者，處汽車駕駛人新臺幣三千元以上六千元以下罰鍰
    。」道路交通管理處罰條例第三十三條第一項定有明文；又
    按「本條例關於車輛駕駛人之處罰，如應歸責於車輛所有人
    者，處罰車輛所有人。」道路交通管理處罰條例第八十五條
    第三項定有明文；復按「處理機關對於逕行舉發之違反道路
    交通管理事件，其汽車所有人已到案告知違規駕駛人姓名、
    住址者，應即另行擇期通知違規駕駛人到案依法處理。汽車
    所有人逾期不到案或不告知違規駕駛人之姓名、住址者，依
    道路交通管理處罰條例第八十五條第三項規定處罰汽車所有
    人。」道路交通管理事件統一裁罰基準及處理細則第二十四
    條亦定有明文。
二、原處分機關交通部公路總局臺中區監理所略以：本件異議人
    即受處分人（下稱受處分人）甲○○所有之車號ＰＣ－六三
    三八號自用小客車，於民國九十五年四月二日一時十六分許
    ，在國道一號南下一百七十二公里處因『在高速公路超速行
    駛』違規，經國道公路警察局第三警察隊依違反道路交通管
    理處罰條例第三十三條第一項逕行舉發。嗣受處分人未於期
    限內到案，本所遂於九十五年六月十四日以中監違字第裁六
    ０－ＺＣＡ一０三七四二號裁決書裁罰鍰新臺幣五千元整，
    逾期依裁決書處罰主文裁處（詳如附件）。
三、受處分人聲明異議狀意旨略以：受處分人於到案期日前委託
    友人到案欲辦理轉歸責駕駛人，承辦人員告知應等違規單逾
    期後再來辦理；然受處分人俟逾期後再至監理所欲辦理違規
    單轉歸責時卻遭拒，爰聲明異議等語。
四、經查，受處分人所有之車號ＰＣ－六三三八號自用小客車於
    九十五年四月二日一時十六分許，在國道一號南下一百七十
    二公里處因『在高速公路超速行駛』違規，經國道公路警察
    局第三警察隊依違反道路交通管理處罰條例第三十三條第一
    項逕行舉發。嗣受處分人未於期限內到案，經交通部公路總
    局臺中區監理所於九十五年六月十四日以中監違字第裁六０
    －ＺＣＡ一０三七四二號裁決書裁罰鍰新臺幣五千元整，有
    交通部公路總局臺中區○○○○○道路交通管理事件裁決書
    一紙在卷可稽。證人即案發當日違規之汽車駕駛人王國華於
    本院九十五年七月二十八日訊問時，具結證稱：伊於五月九
    日當天去臺中區監理所民間代辦驗車廠驗車，驗車完畢後，
    伊就到監理所的服務臺詢問這張罰單如何處理，服務臺的小
    姐告訴伊說因為時間未到，需要過期後再來，伊也沒有到裁
    罰課或主辦單位去告知違規駕駛人之姓名住址，伊就走了，
    伊並不知道那些規定，違規的駕駛人是伊，這部車平日是伊
    在開，汽車所有人登記為甲○○，甲○○也沒有到主辦人員
    或裁罰課去告知等語綦詳。受處分人雖辯稱：伊是委託王國
    華去處理的，伊不懂監理所之程序，所以伊沒有告知違規駕
    駛人之姓名、住址，伊希望監理所人員能夠事告知伊應該注
    意之事項云云。惟查，受處分人即汽車所有人甲○○雖委託
    違規駕駛人王國華至臺中區監理所辦理相關轉罰手續，卻未
    依道路交通管理事件統一裁罰基準及處理細則第二十四條規
    定：「處理機關對於逕行舉發之違反道路交通管理事件，其
    汽車所有人已到案告知違規駕駛人姓名、住址者，應即另行
    擇期通知違規駕駛人到案依法處理。汽車所有人逾期不到案
    或不告知違規駕駛人之姓名、住址者，依道路交通管理處罰
    條例第八十五條第三項規定處罰汽車所有人。」完成轉罰手
    續。是本件受處分人身為上開違規汽車所有人，並未依照前
    揭規定查明及辦理轉罰手續，顯然具有可歸責之事由。況受
    其委託辦理轉罰手續之違規駕駛人王國華亦至本院詳細說明
    ，伊至臺中區監理所並未至裁罰課或主辦單位去告知違規駕
    駛人之姓名、住址就離開了等語，足見受處分人並未完成轉
    罰手續事實至明，從而，交通部公路總局臺中區○○○○道
    路交通管理處罰條例第八十五條第三項「本條例關於車輛駕
    駛人之處罰，如應歸責於車輛所有人者，處罰車輛所有人」
    之規定，處罰汽車所有人，於法並無不合。退步言，按行政
    罰法第八條規定：「不得因不知法規而免除行政處罰責任。
    」受處分人自不得因不知交通規則而免除其違規責任。此外
    ，本院經查亦無任何證據足資證明臺中區監理所服務臺小姐
    告知受託人王國華應等違規單逾期後再辦理轉罰手續之情事
    。從而，原處分機關據以援引上開規定，裁處汽車所有人罰
    鍰五千元整，並無不合，本件異議為無理由，應予駁回。
五、據上論斷，應依道路交通管理處罰條例第八十七條第二項、
    道路交通案件處理辦法第十九條，裁定如主文。
中    華    民    國    95    年    8     月    1    日
                  台灣台中地方法院交通法庭
                          法  官  黃松竹
上正本證明與原本無異。
如不服本裁定應於送達後五日內向本院提出抗告狀。
                          書記官  董美惠
中    華    民    國    95    年    8     月    1    日


司法院資訊處製作；財團法人民間司法改革基金會備份。
